最高法院刑事判決　　　　　　　　　　　　　　　八十六年度台上字第二二七六號
　　上訴人　甲○○
右上訴人因違反麻醉藥品管理條例等罪案件，不服台灣高等法院中華民國八十五年十
一月二十六日第二審判決（八十五年度上訴字第二七五一號，起訴案號：台灣板橋地
方法院檢察署八十四年度偵字第一○四七○、一三六○四號），提起上訴，本院判決
如左：
    主  文
原判決關於甲○○非法販賣化學合成麻醉藥品部分撤銷，發回台灣高等法院。
其他上訴駁回。
    理  由
一撤銷發回部分：
本件原判決認定上訴人甲○○基於意圖營利之概括犯意，於民國八十四年五月間至宜
蘭某地，以每兩新台幣（下同）三萬五千元之價格向王順林（另案由台灣宜蘭地方法
院檢察署檢察官偵查）購入化學合成麻醉藥品安非他命二兩，合計七十五公克，隨即
於同年五、六月間，在其台北縣三峽鎮○○路二十五號九樓住處，以五公克安非他命
一萬元之價格，連續販賣安非他命與柯順楠三次牟利。嗣於八十四年六月十六日二十
時二十分許，為警在其住所查獲，並扣得其供販賣之安非他命五小包淨重十‧二公克
，供販賣安非他命所用之物電子秤一個，預備供販賣安非他命所用之塑膠袋八十個，
販賣安非他命所得之價款四萬元等情，因而維持第一審關於論處上訴人連續非法販賣
化學合成麻醉藥品罪刑部分之判決，駁回上訴人在第二審此部分之上訴，固非無見。
惟查：(一)、科刑判決書記載之犯罪事實，為論罪科刑適用法律之基礎，故凡於適用法
令有關之事項，必須詳加認定明確記載，然後於理由內明犯罪事實所憑之證據及其
認定之理由。使事實與理由互相一致，方為合法。又麻醉藥品管理條例第十三條之一
第二項第一款之非法販賣化學合成麻醉藥品罪，係以「非法」販賣為其構成要件之一
。原判決事實欄對上訴人連續販賣化學合成麻醉藥品安非他命與柯順楠，是否為「非
法」販賣，未詳加認定記載，而於理由內竟論以非法販賣化學合成麻醉藥品罪。另於
事實欄記載上訴人以五公克安非他命一萬元之價格販賣，而理由內則謂上訴人以三公
克五千元之價格出售云云。致使事實與理由不相一致，均難謂適法。(二)、科刑判決所
認定之事實，與所採之證據，不相適合，即屬證據上理由矛盾，其判決當然為違背法
令。原判決係依憑上訴人之自白，共同被告柯順楠於第一審之供述及扣案之證物等相
關證據，認定上訴人以五公克安非他命一萬元之價格，連續販賣安非他命與柯順楠三
次，及扣案四萬元係上訴人販賣安非他命所得之物等情。微論上訴人果真以五公克安
非他命一萬元之價格販賣三次，其所得之價款是否為四萬元，已非無疑義，原判決竟
未調查釐清，遽認扣案之四萬元係販賣安非他命所得，其事實之記載，已相齟齬。且
卷查上訴人於警訊中供稱：「四萬元是我與周明華合資買安非他命的錢，周明華給我
二萬九千元，其餘是我的錢。」（見八十四年度偵字第一○四七○號卷第六頁背面）
，柯順楠於偵查中供稱：「我去他（指上訴人）家向他說要買安（非他命）共三次，
二次一千元，一次二千元。」（見上揭偵查卷第九十九頁正面），於第一審供稱：「
安（非他命）是向詹（勳村）買的，買過三次，有買過一千元及二千元。」（見第一
審卷第九十八頁背面），上訴人於偵查中亦供稱：「賣給柯順楠，他要多少就給多少
。」（見上揭偵查卷第九十九頁正面）各等語。如果無訛，則上訴人各次販賣安非他
命與柯順楠之價格為若干，所得之款是否為四萬元，及該扣案之四萬元是否為上訴人
販賣安非他命所得之物，亦有欠明瞭而待究明。原審未詳加審究，遽依憑上開證據認
定上訴人以五公克安非他命一萬元賣給柯順楠三次及扣案四萬元係其販賣安非他命所
得之物，亦與卷內訴訟資料不盡相符，難謂無證據上之理由矛盾。上訴意旨指摘原判
決此部分不當，尚非無理由，應認有撤銷發回之原因。又公訴人另起訴上訴人非法販
賣安非他命與綽號「阿偉」等不詳姓名者，原判決不另為無罪諭知部分，基於審判不
可分原則，併予發回，附此明。
二上訴駁回部分：
(一)、違反藥事法部分：
查第三審上訴書狀，應述上訴之理由，其未述者，得於提起上訴後十日內補提理
由書於原審法院，已逾上述期間，而於第三審法院未判決前仍未提出上訴理由書狀者
，第三審法院應以判決駁回之，刑事訴訟法第三百八十二條第一項、第三百九十五條
後段規定甚明。本件上訴人對違反藥事法部分，不服原審判決，於民國八十五年十二
月十九日提起上訴，並未述理由，迄今逾期已久，於本院未判決前仍未提出，依上
開規定此部分之上訴自非合法，應予駁回。
(二)、違反槍彈藥刀械管制條例及非法吸用化學合成麻醉藥品部分：
按刑事訴訟法第三百七十六條所列各罪之案件，經第二審判決者，不得上訴於第三審
法院，法有明文。本件上訴人違反槍彈藥刀械管制條例及非法吸用化學合成麻醉藥
品部分，原審係依槍彈藥刀械管制條例第十條第三項、麻醉藥品管理條例第十三條
之一第二項第四款論處罪刑，核屬刑事訴訟法第三百七十六條第一款之案件。依首開
說明，既經第二審判決，自不得上訴於第三審法院，上訴人對此部分竟復提起上訴，
顯為法所不許。
據上論結，應依刑事訴訟法第三百九十七條、第四百零一條、第三百九十五條，判決
如主文。
中      華      民      國    八十六    年      四      月    二十三    日
                              最高法院刑事第七庭
                                  審判長法官  董  明  霈
                                        法官  丁  錦  清
                                        法官  賴  忠  星
                                        法官  林  茂  雄
                                        法官  洪  耀  宗
      右正本證明與原本無異
                                              書  記  官
中      華      民      國    八十六    年      四      月     三十     日
